臺灣桃園地方法院刑事判決　　　　　　　109年度訴字第556號
公　訴　人　臺灣桃園地方檢察署檢察官
被　　　告　蔡欣倚



選任辯護人　梁水源律師
上列被告因違反毒品危害防制條例案件，經檢察官提起公訴（10
8 年度偵字第8560 號），本院判決如下：
    主  文
蔡欣倚無罪。
    事  實
一、公訴意旨略以：被告蔡欣倚明知海洛因及甲基安非他命分別
    係毒品危害防制條例所列第一級及第二級毒品，不得販賣，
    竟分別基於販賣第一級及第二級毒品之犯意，於如附表所示
    之時間、地點，以附表所示之價格，販賣第一級海洛因及第
    二級毒品安非他命予巫寬鏡、郭昱昇，並以筆記本記載交易
    紀錄。嗣警於民國108 年3 月12日中午12時25分許、同日下
    午3 時7 分許，持臺灣桃園地方檢察署檢察官核發拘票及本
    院核發之搜索票，執行拘提及搜索被告同居男友王富錦（所
    涉違反毒品危害防制條例部分，經檢察官為不起訴處分）時
    ，在桃園市大園區大牛稠8 之3 號之王富錦（起訴書誤繕為
    王錦富，應予更正）居處、桃園市○○區○○路00號6 樓之
    被告住處，經在場被告同意，扣得其所有之筆記本3 本、手
    機1 支（被告另涉施用毒品部分，經檢察官另行起訴，經本
    院以108 年度審訴字第2117號判決確定）。因認被告蔡欣倚
    涉犯毒品危害防制條例第4 條第1 項、第2 項之販賣第一級
    毒品海洛因、第二級毒品甲基安非他命罪嫌等語。
二、按犯罪事實應依證據認定之，無證據不得認定犯罪事實；不
    能證明被告犯罪者，應諭知無罪之判決，刑事訴訟法第154
    條第2 項、第301 條第1 項分別定有明文。又事實之認定，
    應憑證據，如未能發現相當證據，或證據不足以證明，自不
    能以推測或擬制之方法，為裁判基礎；且認定不利於被告之
    事實須依積極證據，苟積極證據不足為不利於被告事實之認
    定時，即應為有利於被告之認定；另認定犯罪事實所憑之證
    據，雖不以直接證據為限，間接證據亦包括在內，然而無論
    係直接證據或間接證據，其為訴訟上之證明，須於通常一般
    之人均不致有所懷疑，而得確信其為真實之程度者，始得據
    為有罪之認定，倘其證明尚未達到此一程度，而有合理性之
    懷疑存在，無從使事實審法院得有罪之確信時，即應由法院
    為諭知被告無罪之判決（最高法院40年度台上字第86號、30
    年度台上字第816 號、76年度台上字第4986號判決意旨可資
    參照）。況檢察官就被告犯罪事實，應負舉證責任，並指出
    證明之方法，刑事訴訟法第161 條第1 項亦有明定，是檢察
    官對於起訴之犯罪事實，應負提出證據及說服之實質舉證責
    任，倘其所提出之證據，不足為被告有罪之積極證明，或其
    指出證明之方法，無從說服法院以形成被告有罪之心證，基
    於無罪推定之原則，自應為被告無罪判決之諭知（最高法院
    92年度台上字第128 號判決意旨參照）。次按關於毒品施用
    者其所稱向某人購買毒品之供述，必須補強證據佐證，係指
    毒品購買者之供述縱使並無瑕疵，仍須補強證據佐證而言，
    以擔保其供述之真實性。該所謂補強證據，必須與施用毒品
    者關於相關毒品交易之供述，具有相當程度之關連性，且足
    使一般人對於施用毒品者之供述無合理之懷疑存在，而得確
    信其為真實，始足當之。若毒品購買者之供述證據，本身已
    有重大瑕疵，依嚴格證明之法則，苟已無法憑為犯罪事實之
    認定時，自無再論補強證據之必要，其理甚明（最高法院95
    年度台上字第6850號判決意旨參照）。
三、本件公訴人認被告蔡欣倚有於附表各編號所示時、地犯毒品
    危害防制條例第4 條第1 項、第2 項之販賣第一級毒品海洛
    因、販賣第二級毒品甲基安非他命等罪嫌，無非係以證人巫
    寬鏡、郭昱昇之證述、扣案之筆記本為其主要論據。訊據被
    告堅詞否認有何販賣第一級毒品、第二級毒品之犯行，辯稱
    ：伊沒有販毒，筆記本所寫內容均是幻想等語。
四、經查：
（一）證人巫寬鏡於警詢時證稱：伊跟被告大約買了8 次，每次
      都是以新臺幣（下同）2,000 元之價格購買1 公克之安非
      他命，伊只有付過1,000 元，其他都是賒帳等語（見臺灣
      桃園地方檢察署108 年度偵字第8560號卷【下稱偵卷】二
      第41頁），於偵訊時證稱：伊在107 年6 、7 月間認識被
      告，就跟被告購買毒品，約買過7 、8 次，時間已經不記
      得，伊有用賒帳方式買過安非他命，買毒賒欠的錢還沒有
      還清等語（見偵卷二第63頁反面），然於本院審理時則改
      稱：被告大約賣過3 、4 次毒品給伊，之前有賒帳過1 次
      ，伊購毒欠被告12,000元，伊只還過一次1,000 元，但現
      在已經沒有欠被告錢，因為被告後來說不用還等語（見臺
      灣桃園地方法院109 年度訴字第556 號卷【下稱本院卷】
      一第103 頁至第116 頁），互核證人巫寬鏡上開證述，針
      對購毒、賒帳次數及賒欠金額等重要事項，前後證述已有
      不一致之處，又證人巫寬鏡雖聲稱記得有跟被告買過毒品
      ，然於偵訊時，經檢察官告知筆記本記載內容，僅能泛稱
      ：伊確實有用賒帳方式購買過安非他命，但時間不記得等
      語（見偵卷二第63頁反面），後於本院審理時，經逐一詢
      問有無於附表所示時間、地點，向被告購買毒品，仍僅泛
      稱「不記得」，可見證人巫寬鏡已無法記憶或分辨各次購
      毒經過或細節，是單憑證人巫寬鏡上開空泛之證述，無從
      據以認定被告有於附表編號1 至3 所示時、地，販賣第二
      級毒品甲基安非他命予證人巫寬鏡之事實，要難認被告有
      起訴書所指之犯行。
（二）又證人郭昱昇於偵訊時證稱：伊有跟被告買過毒品，前後
      加起來大約5 、6 次，伊大部分買一級，每次金額沒有限
      定等語（見偵卷二第140 頁至第142 頁），並就檢察官所
      提示之扣案筆記本內容逐一回答，然證人郭昱昇於本院審
      理時，經辯護人質以：（問：如果檢察官沒有提示這本筆
      記本給你看，你可以記得起來時間、地點，購買何毒品嗎
      ？）不記得。（問：你是用跟人家拿東西的經驗來解讀這
      本筆記本的記載內容嗎？）對，跟人家拿大概都是這樣，
      但寫這樣到底是什麼意思我不曉得，我想說看她這樣記，
      以前跟人家拿東西大概也是這樣。（問：你本來就有記憶
      在什麼時間、地點有跟被告購買幾次毒品，還是你是看了
      帳冊內容，再用經驗推測裡面的記載可能是販賣毒品的內
      容？）那個帳本之前我都沒有看過，之前檢察官拿那個問
      我，我是照上面寫的解釋。（問：你是按照跟別人買毒品
      的經驗解釋嗎？）是。（問：如果沒有這個帳冊，你還會
      記得這些時間、地點嗎？）記不清楚等語。另經審判長質
      以：（問：【提示偵卷一第140 頁】這是蔡欣倚那邊扣到
      的筆記本，左邊寫到「阿堯、女、四分之一、0.9 、等於
      4000」，你知道是何意思嗎？）我認為是海洛因、四分之
      一、4000元。（問：既然你說「你認為」，代表這是依你
      的經驗判斷的嗎？）是。（問：你印象中有這樣的事情發
      生過嗎？）不記得。（問：【提示偵卷一第100 頁】這裡
      寫「阿堯、男、1 克，減1500、女、還1000、加拿1000」
      ，你知道是何意思嗎？）她寫這個是什麼意思我不知道，
      我看起來就是，男是指安非他命，女就是海洛因等語（見
      本院卷二第71頁至第94頁），足徵證人郭昱昇雖於偵訊時
      雖能就檢察官訊問之販毒經過為回答，然此並非證人郭昱
      昇依其自身記憶所為之證述，而是依筆記本所載內容，對
      照其先前毒品交易之經驗所為之推論、臆測之詞，是證人
      郭昱昇於偵訊、本院審理時之證述，並非依據其親身經歷
      並回想當時客觀狀況所為，要難採信。此外，證人郭昱昇
      亦證稱：被告之前好像有說賭博有欠她錢，她有記在上面
      等語（見本院卷二第80頁），可見筆記本所記載之內容，
      非必然都是毒品交易。更甚者，證人施清堯於偵訊時證稱
      ：伊的綽號是「阿堯」，伊之前有使用門號0000000000號
      ，用了大約7 、8 年等語（見偵卷二第123 頁反面），佐
      以扣案筆記本上，被告記載「阿堯0000000000、00000000
      00」，經查詢上開門號之申登人資料，分別為證人郭昱昇
      、施清堯（見偵卷二第100 頁至第101 頁），則被告於扣
      案筆記本上記載之「阿堯」，非無可能為證人施清堯，尚
      難遽認「阿堯」即為證人郭昱昇。是證人郭昱昇上開證述
      ，既有前開重大瑕疵可指，實難採信證人郭昱昇上開證詞
      內容為真，而遽為不利被告認定之憑據。
（三）再者，被告雖坦承扣案筆記本所載內容為其所寫，然觀諸
      扣案筆記本之內容，部分僅有粗略記載「男」、「女」、
      「公克數」、「金額」，部分只有加減之計算式，無從判
      斷交易之毒品種類，另筆記本就證人巫寬鏡、郭昱昇究於
      何時、何地、以何種方式購買毒品等重要事項之記載，均
      付之闕如，而關於各次交毒品交易之金額、購毒者實際給
      付之款項、賒欠金額等節，筆記本之記載亦過於簡略，難
      以從中辨別各次毒品之交易經過，且筆記本所載內容與證
      人巫寬鏡、郭昱昇前開證述亦非相吻，實無法藉由扣案之
      筆記本證明被告有何起訴書所指販毒犯行，更無法執扣案
      筆記本作為證人巫寬鏡、郭昱昇證述之補強證據。
（四）綜上所述，證人巫寬鏡、郭昱昇所為不利被告之證述，既
      有前述重大瑕疵可指，已難採信證人巫寬鏡、郭昱昇證詞
      內容為真，而扣案之筆記本內容亦無從作為擔保其等陳述
      真實性之補強，不足以使本院形成被告有販賣第一級、第
      二級毒品之有罪確信，此外，復無其他證據足資證明被告
      確有公訴人所指之犯行，揆諸前揭法條及判決要旨，應認
      被告被訴部分犯罪不能證明，應為其無罪之諭知。
據上論斷，應依刑事訴訟法第301 條第1 項，判決如主文。
本案經檢察官邱文中提起公訴，檢察官林佳勳到庭執行職務。
中    華    民    國   110    年    11    月    9     日
                  刑事第十八庭審判長法  官  陳囿辰
　
                                    法  官  羅文鴻
　
                                    法  官  姚懿珊
以上正本證明與原本無異。
如不服本判決應於收受判決後20日內向本院提出上訴書狀，並應
敘述具體理由。其未敘述上訴理由者，應於上訴期間屆滿後20日
內向本院補提理由書(均須按他造當事人之人數附繕本)「切勿逕
送上級法院」。
                                    書記官  張晏齊
中    華    民    國   110    年    11    月    9     日
附表
┌──┬───────┬───────┬────┬────────┬───────────┐
│編號│交易時間      │交易地點      │交易對象│交易內容        │筆記本記載內容及出處  │
│    │              │              │        │                │                      │
│    │              │              │        │                │                      │
├──┼───────┼───────┼────┼────────┼───────────┤
│1   │107 年11月14日│桃園市八德區「│巫寬鏡  │以2,000 元之價格│日期欄記載20（前頁107 │
│    │至108 年1 月3 │源美學」社區或│        │，販賣1 公克第二│年11月14日、後頁108 年│
│    │日間某日      │桃園市大園區公│        │級毒品甲基安非他│1 月3 日）：巫寬鏡拿1g│
│    │              │所前          │        │命              │欠2000（偵卷一手寫100 │
│    │              │              │        │                │頁反面上方）巫寬鏡男1g│
│    │              │              │        │                │＝2000（同頁下方）    │
│    │              │              │        │                │                      │
│    │              │              │        │                │                      │
│    │              │              │        │                │                      │
├──┼───────┼───────┼────┼────────┼───────────┤
│2   │107 年12月24日│桃園市八德區「│巫寬鏡  │以2,000 元之價格│12/24 巫寬鏡欠2000前欠│
│    │              │源美學」社區或│        │，賒帳販賣1 公克│120006g （偵卷一手寫第│
│    │              │桃園市大園區公│        │第二級毒品甲基安│121 頁）              │
│    │              │所前          │        │非他命          │                      │
├──┼───────┼───────┼────┼────────┼───────────┤
│3   │108 年1 月14日│桃園市八德區「│巫寬鏡  │以2,000 元之價格│巫寬鏡男1g 2000 欠（偵│
│    │（起訴書誤載為│源美學」社區或│        │，賒帳販賣1 公克│卷一手寫第104 頁，該頁│
│    │108 年1 月、2 │桃園市大園區公│        │第二級毒品甲基安│左上角記載1 ／1 4 （一│
│    │月間某日，經檢│所前          │        │非他命          │），下方記載2 月份訂麻│
│    │察官當庭更正）│              │        │                │將）                  │
│    │              │              │        │                │                      │
├──┼───────┼───────┼────┼────────┼───────────┤
│4   │107 年10月3 日│王富錦位於桃園│郭昱昇  │以4,000 元之價格│阿堯女1/40.9=4000 （偵│
│    │某時          │市大園區之租屋│        │，販賣0.9 公克第│卷一手寫第140 頁）    │
│    │              │處（起訴書誤載│        │一級毒品海洛因  │                      │
│    │              │為桃園市八德區│        │                │                      │
│    │              │仁德路或大園區│        │                │                      │
│    │              │埔心附近，經檢│        │                │                      │
│    │              │察官當庭更正）│        │                │                      │
│    │              │              │        │                │                      │
│    │              │              │        │                │                      │
│    │              │              │        │                │                      │
│    │              │              │        │                │                      │
│    │              │              │        │                │                      │
│    │              │              │        │                │                      │
├──┼───────┼───────┼────┼────────┼───────────┤
│5   │107 年11月13日│不詳地點      │郭昱昇  │以1,500 元之價格│阿堯男1g-1500 女還1000│
│    │某時          │              │        │，賒帳販賣1 公克│+ 拿1000（偵卷一手寫第│
│    │              │              │        │第二級毒品甲基安│100 頁）              │
│    │              │              │        │非他命以1,000 元│                      │
│    │              │              │        │之價格，販賣不詳│                      │
│    │              │              │        │數量之第一級毒品│                      │
│    │              │              │        │海洛因          │                      │
│    │              │              │        │                │                      │
├──┼───────┼───────┼────┼────────┼───────────┤
│6   │107 年11月12日│王富錦位於桃園│郭昱昇  │以1,000 元之價格│11/12 阿堯女0.21000 （│
│    │某時          │市大園區之租屋│        │，販賣0.2 公克第│偵卷一手寫第106 頁背面│
│    │              │處（起訴書誤載│        │一級毒品海洛因  │）                    │
│    │              │為桃園市八德區│        │                │                      │
│    │              │仁德路或大園區│        │                │                      │
│    │              │埔心附近，經檢│        │                │                      │
│    │              │察官當庭更正）│        │                │                      │
│    │              │              │        │                │                      │
│    │              │              │        │                │                      │
├──┼───────┼───────┼────┼────────┼───────────┤
│7   │107 年11月29日│不詳地點      │郭昱昇  │以1,000 元之價格│11/29 阿堯女0.21000 （│
│    │某時          │              │        │，販賣0.2 公克第│偵卷一手寫第109 頁）  │
│    │              │              │        │一級毒品海洛因  │                      │
│    │              │              │        │                │                      │
├──┼───────┼───────┼────┼────────┼───────────┤
│8   │108 年2 月11日│不詳地點      │郭昱昇  │以2,500 元之價格│2/11阿堯1800找馬哥拿女│
│    │某時          │              │        │，販賣1/8 錢即  │1/8 （偵卷一手寫第104 │
│    │              │              │        │0.45公克第一級毒│頁背面）              │
│    │              │              │        │品海洛因，賒帳積│                      │
│    │              │              │        │欠1800元        │                      │
│    │              │              │        │                │                      │
├──┼───────┼───────┼────┼────────┼───────────┤
│9   │108 年2 月15日│桃園市大園區埔│郭昱昇  │以2,000 元之價格│3/15阿堯2000大園小北百│
│    │某時          │心小北百貨    │        │，販賣第一級毒品│貨5100（偵卷一手寫第  │
│    │              │              │        │海洛因，積欠總額│104 頁背面）          │
│    │              │              │        │5100元          │                      │
│    │              │              │        │                │                      │
├──┴───────┴───────┴────┼────────┼───────────┤
│              合  計                          │   19,000元     │                      │
└───────────────────────┴────────┴───────────┘